最高法院刑事判決　　　　　　　　　　　　　　　九十三年度台上字第五三四八號
　　上　訴　人　甲○○
　　　　　　　　　　　　（另案在台灣澎湖監獄執行中）
右上訴人因違反毒品危害防制條例案件，不服台灣高等法院中華民國九十三年七月二
日第二審更審判決（九十三年度上更(一)字第二五八號，起訴案號：台灣桃園地方法院
檢察署九十年度偵字第一五六七五號），提起上訴，本院判決如左：
    主  文
上訴駁回。
    理  由
按刑事訴訟法第三百七十七條規定，上訴於第三審法院，非以判決違背法令為理由，
不得為之。是提起第三審上訴，應以原判決違背法令為理由，係屬法定要件。如果上
訴理由狀並未依據卷內訴訟資料，具體指摘原判決不適用何種法則或如何適用不當，
或所指摘原判決違法情事，顯與法律規定得為第三審上訴理由之違法情形，不相適合
時，均應認其上訴為違背法律上之程式，予以駁回。本件上訴人甲○○上訴意旨略稱
：(一)、同案被告陳正柱於警訊時固稱：「他（指上訴人）先送半錢海洛因來，要收二
萬二千元（指新台幣，下同），二錢的量價，缺的一錢半另日補送」等語，但陳正柱
於審理中已否認向上訴人購買海洛因，原判決採信上開不利上訴人之供述，未說明其
理由，顯有違法，且原審未傳訊陳正柱詳加調查，亦有調查未盡之違法。(二)、卷內並
無綽號「阿強」者交付二包海洛因予上訴人，其中較小一包作為上訴人代其送毒品之
酬勞之證據，原判決竟以上訴人所為向「阿強」購買毒品之辯解不足採信，以推測方
法認定查獲之較小一包毒品為上訴人之酬勞，有認定之事實與卷內資料不符之違法。
(三)、證人即警員王忠誠證稱：有聽到陳正柱與對方（即「阿強」）電話通話時對方之
聲音云云，但警方之移送報告並未提起此事，且王忠誠辦案件數多，時隔已久，竟能
記憶逮捕陳正柱之經過，顯不合常理。況王忠誠亦稱沒有辦法完全聽到話筒的聲音，
乃原判決竟以卷內未有之資料，稱王忠誠依稀聽到對方在電話筒內所談買賣毒品之重
量及價格與最後送來之重量。又王忠誠稱：「沒有印象」陳正柱是否有稱「阿強」會
拿毒品來「救一下」陳正柱之事，原判決竟謂王忠誠未聽到此話，均與卷內資料不符
，顯屬違法。(四)、依陳正柱之供述，其係為尋求減輕其刑，而配合警方誘捕販賣毒品
之上線「阿強」，但陳正柱之前後供詞不一，原審未詳查，即僅憑陳正柱不利上訴人
之供述，率認陳正柱於審理中有利上訴人之供述為事後附和上訴人之詞，自有調查未
盡之違法。(五)、如「阿強」有委託上訴人送海洛因賣予陳正柱，理應告知應收之價錢
為多少，然上訴人於警訊時係稱：「阿強」有交代陳正柱會交錢給我，但數目不詳等
語。又陳正柱所稱先送半錢海洛因，但要付清二錢海洛因之價款云云，亦不合常理，
原判決竟採信陳正柱及上訴人警訊中之供述，已有未合。況此審判外之自白，亦不得
採為論罪之依據。(六)、原判決事實欄認定上訴人攜帶海洛因半錢至陳正柱住處門口時
，為警查獲而共同販賣海洛因未遂。但判決理由中又說上述海洛因為二包，約相當半
錢，而略多些，二者重量顯非一致，且說明二包海洛因中之一小包即在車上查獲者並
非要交給陳正柱者，則交給陳正柱之海洛因即應比半錢少，足見其認定之重量自相矛
盾。(七)、警察職權執行法第三條第三項明定：「警察行使職權，不得以引誘、教唆人
民犯罪或其他違法之手段為之」，原判決認警方以「釣魚」方式偵查犯罪，並不違法
，顯有未當。(八)、陳正柱於警訊時雖稱向「阿強」約定要買二錢重之海洛因，但警員
楊樹瀛證稱：伊聽到雙方洽談數量是二兩、一兩或半兩，顯然無二錢、半錢之事，陳
正柱於審理中既已否認有向「阿強」洽購海洛因之事，自以楊警員之供述可信度較高
，準此半兩即五錢之價格為二萬二千元，則何有營利之有？又若真僅付半錢之貨品，
即可賺取二錢之價金，則「阿強」自會叮嚀上訴人要收取二萬二千元，方符合情理，
但上訴人確未被告知要收取多少錢，故原判決之認事顯有違經驗法則。(九)、陳正柱於
深夜起十個小時內，共打五通電話與「阿強」聯絡，應係「阿強」手中無毒品，但因
陳正柱毒癮發作，而請「阿強」幫忙送些毒品以解燃眉之急，上訴人所稱「阿強」叫
伊送些海洛因予陳正柱以解陳正柱之急需，顯合常理，乃原判決不採上訴人辯解，有
違經驗法則。(十)、上訴人持有之二包海洛因重量各為若干，何者係要送交陳正柱等事
項，原審未詳查究明，亦有未盡調查能事之違法等語。
惟查證據之取捨、證據證明力之判斷及事實有無之認定，為事實審法院之職權，苟其
取捨判斷與認定，並不違背論理法則及經驗法則，即不容任意指為違法，而執為第三
審適法之上訴理由。本件原審認定上訴人有原判決所載之共同販賣第一級毒品海洛因
，未遂之犯行，係以陳正柱因無償提供海洛因予吳啟彰施用，被警查獲後，供出毒品
係向綽號「阿強」之成年男子購得，並配合警方，打電話向「阿強」佯稱要買海洛因
，約妥以二萬二千元買二錢重之海洛因，先送約半錢至陳正柱之住處，「阿強」告知
由其朋友送毒品前來，結果上訴人出現時為警查獲，並在上訴人之身上及車上分別扣
得各一小包海洛因等情，已據陳正柱於警訊及偵查中供述屬實。扣案之二包毒品，經
檢驗結果均係海洛因，合計淨重一點九四公克，有法務部調查局之鑑定通知書在卷可
稽。上訴人雖否認與「阿強」共同販賣海洛因予陳正柱犯行，辯稱：伊向「阿強」買
海洛因時，「阿強」稱陳正柱要買海洛因止癮，但其已無海洛因可賣，故「阿強」要
伊前去看情況，如陳正柱確有需要，請伊提供一點給陳正柱止癮云云。但上訴人先後
所述向「阿強」買海洛因之時間、價格、重量迥異，所稱打算交付陳正柱的是「大包
」或「小包」之海洛因之陳述，前後所言亦不一致。而以陳正柱所稱購買二錢價款二
萬二千元計算，半錢之價格為五千五百元，然上訴人持有之海洛因淨重為一點九四公
克（約半錢多一些），如買價僅為其警詢時所述之二千元或於偵查中所稱之三千元，
顯然差異過大，故上訴人乃於審理中改稱為七千元或四千元。又當時「阿強」如有一
點九四公克之海洛因，上訴人身上又僅有二千元，則「阿強」儘可賣上訴人二千元份
量之海洛因，其餘可賣予陳正柱，自毋庸全數賣上訴人，卻要求上訴人將其中一部分
給陳正柱止癮，且上訴人又何必竟甘冒重責，攜海洛因至陳正柱住處並無償送給不相
識之陳正柱止癮，是其所辯不合常情，為不可採。又證人即查獲陳正柱之警員楊樹瀛
、王忠誠均證稱；並未聽到有「叫人過來救一下（即止癮）」之談話內容，所述與陳
正柱警詢時及偵查中之供述情節相符，益徵上訴人所辯為不可取。上訴人所辯向「阿
強」買海洛因之供詞既不足採，而上訴人持有之二包海洛因，其中身上之一包為較大
包者，應為上訴人上樓欲販賣陳正柱之毒品，在車上之一小包海洛因則為上訴人代送
毒品之代價。上訴人供承「阿強」轉賣毒品，有從中賺一點，且海洛因為違禁物，價
值不菲，若無營利，無甘冒重罰以原價售予陳正柱之理，足見「阿強」及上訴人均有
從中營利之意圖等證據，予以綜合判斷，認上訴人所為，成立毒品危害防制條例第四
條第六項、第一項之販賣第一級毒品未遂罪，並於法定刑內量處其刑，已詳其所憑
證據及認定之理由。並說明陳正柱於審理中改稱：「阿強」說要叫一個人拿海洛因來
救他云云，與前揭事證不符，無非事後附和上訴人之說法，為迴護上訴人之詞，自不
足採；「阿強」雖僅先交付約半錢海洛因，而要求先收齊全部二錢之價款，但因海洛
因取得不易，其如此要求，難指違反情理，況陳正柱係為配合警方辦案而約出「阿強
」，則其未向「阿強」理論何以須先付全部價款，亦無違反常理可言；陳正柱於第一
審及原審法院上訴審已改對上訴人為有利之供述，且與上訴人多次同庭陳述，上訴人
且已當庭對陳正柱之陳述表示意見，已無再傳訊陳正柱之必要；司法警察設計陷害，
使原無犯罪故意之人犯罪之「陷害教唆」，其所取得之證據資料，固不具證據能力，
但對原已犯罪或具犯罪故意之人，以設計引誘之方式，使其暴露犯罪事證，而加以逮
捕或偵辦，即以俗稱「釣魚」之方式辦案，則不違法，其取得之證據資料，非無證據
能力，本件「阿強」原即有販賣海洛因犯行，並非因陳正柱配合警方辦案挑唆始起意
販賣毒品，自與「陷害教唆」之情形不同等理由。所為論斷，均有卷存證據資料可資
覆按。從形式上觀察，並無違背法令之情形存在。上訴意旨雖指摘原判決違法，然查
證人王忠誠於原審民國九十三年六月九日調查時確稱：陳正柱以電話與「阿強」洽談
買賣海洛因時，伊在旁，依稀可以聽到對方（即「阿強」）之聲音，只是沒辦法完全
聽到等語，上訴意旨謂王忠誠無此證言云云，尚有誤會，又王忠誠對上訴人所稱陳正
柱有告知警方「阿強」會叫人拿毒品來「救一下」一事，表示「無印象」，此證言並
非有利上訴人之證據，縱原判決將「無印象」有此事，解讀為「未聽到此話」，於判
決本旨亦不生影響，自不得執此指摘原判決違法。被告以外之人，於司法警察調查中
所為之陳述，與審判中所為供述不符時，其先前之陳述具有較可信之特別情況，且為
證明犯罪事實存否所必要者，得為證據，刑事訴訟法第一百五十九條之二定有明文，
本件證人陳正柱警訊及偵查中不利上訴人之供述較可信，其審判中之證言為無可取，
原判決已說明其取捨之理由，上訴意旨謂陳正柱警訊中之陳述為審判外之自白，不可
採為論罪之依據云云，亦有誤會。原判決事實欄記載上訴人攜帶半錢海洛因至陳正柱
之住處門口被警查獲，扣得二小包海洛因等情，並未記載二小包海洛因均係要交付陳
正柱，故與理由欄所為其中較大包者要交付陳正柱之說明，並無矛盾可言。原判決已
說明本件警方辦案並非「陷害教唆」之理由，上訴意旨謂警方係以違法方法引誘、教
唆人民犯罪云云，乃係就原審依憑事證所為認事職權之合法行使，所為之任意指摘，
並非合法之上訴理由。證人楊樹瀛於原審調查時係稱：「不能確定（指陳正柱向「阿
強」要買之海洛因數量及價錢），他們的術語就是半兩、一兩，中間他回報有講到一
兩、半兩，但是送來的不夠那個量」等語，足見楊樹瀛並不知陳正柱向「阿強」要買
多少海洛因，上訴意旨以楊樹瀛之上述證言，謂陳正柱要買半兩海洛因云云，自非依
據卷內資料執為指摘之適法上訴理由。上訴人持有之二小包海洛因，已因鑑定時混合
，一併鑑驗其重量及純度，無從分離或還原其原二包之重量，原判決就此已有明，
自不得執此指摘原審未查明二包之原重量為有調查未盡之違法。至於其他上訴理由，
均係就原審已調查、說明，及原審依憑證據所為認事、採證職權之合法行使，依憑己
見，任意指為違法，並重為事實之爭執，否認犯罪，殊與法律規定得為第三審上訴理
由之違法情形不相適合，衡以前述說明，其上訴為違背法律上之程式，應予駁回。
據上論結，應依刑事訴訟法第三百九十五條前段，判決如主文。
中　　　華　　　民　　　國　　九十三　　年　　　十　　　月　　 十四 　　日
                              最高法院刑事第十二庭
                                  審判長法官  陳　正　庸
                                        法官  賴　忠　星
                                        法官  王　居　財
                                        法官  張　清　埤
                                        法官  林　開　任
      右正本證明與原本無異
                                              書  記  官
中　　　華　　　民　　　國　　九十三　　年　　　十　　　月　　二十二　　日
                                                                        Ｋ
